【裁判字號】    97,易,1063
【裁判日期】    980603
【裁判案由】    詐欺
【裁判全文】
臺灣桃園地方法院刑事判決              97年度易字第1063號
公  訴  人  臺灣桃園地方法院檢察署檢察官
被      告  丙○
上列被告因詐欺案件，經檢察官提起公訴（九十七年度偵字第一
三八四五號），本院判決如下：
    主    文
丙○意圖為自己不法之所有，以詐術使人將本人之物交付，處有
期徒刑壹年。
    犯罪事實
一、丙○為址設桃園縣蘆竹鄉○○路○段一六七號一品誠仲介經
    紀有限公司（以下簡稱一品誠公司）負責人，於民國九十六
    年三月間，知悉其員工甲○○取得址設桃園縣蘆竹鄉○○村
    ○○路九六號三樓之一房屋（以下簡稱厚生路房屋）之所有
    權人陳彥宏之配偶戊○○授權以底價新臺幣（下同）一百五
    十萬元委託出賣，其明知厚生路房屋始終未尋找出價高於上
    開底價之買家，竟基於意圖為自己不法所有之犯意，於同年
    四月三日向友人丁○○訛稱：已經找到願意以一百五十萬元
    購買之買家，由丁○○以一百二十萬元先購買厚生路房屋，
    再轉賣予該買家後，丁○○可從中賺取三十萬元云云，丁○○不疑有他，遂於當日與丙○簽立不動產承買意願書暨要約
    書，約定承買厚生路房屋之總價款為一百二十萬元，且丁○○於當日並交付一百萬元現金資為斡旋金予丙○，丙○取得
    該一百萬現金後，並未實際向陳彥宏或戊○○洽談厚生路房
    屋買賣價額或交易細節，仍於同年四月中旬某日，丙○接續
    上開意圖為自己不法所有之犯意，又以電話聯絡丁○○，並
    詐稱：該屋已談妥交易細節，賣家加價五萬元，總價為一百
    二十五萬元，尚欠款二十五萬元云云，丁○○誤信丙○所言
    ，因而陷於錯誤，於同年五月二日再領取現金二十五萬元交
    付其夫陳平前往一品誠公司轉交予丙○收受。嗣因丙○事後
    避不見面，丁○○經察覺有異，始知悉己身受騙，經多次向
    丙○追討款項未果，遂前往臺灣桃園地方法院檢察署按鈴申
    告。
二、案經丁○○訴由臺灣桃園地方法院檢察署檢察官偵查起訴。
    理    由
壹、證據能力部分：
    查本案所引用之供述及非供述證據，經本院依法踐行調查證
    據程式，檢察官、被告及其指定辯護人均不爭執各該證據之
    證據能力，且亦查無依法應排除其證據能力之情形，是後述
    所引用證據之證據能力均無疑義，先予敘明。
貳、實體部分：
一、訊據被告丙○固不否認其有遊說證人即被害人丁○○投資買
    賣房屋賺取利潤，且分次收受現金總計一百二十五萬元一事
    ，然矢口否認其有何詐欺取財犯行，並辯稱：伊確實有向戊○○出價，並與之洽談，但是戊○○後來卻以要重新裝潢房
    屋取回該屋鑰匙後，無法再與之談論買賣房屋細節，伊後來
    有將此情形告知丁○○，又因為其男友林建誠的朋友有借款
    之需求，伊詢問丁○○賺取借款利息之意願後，經丁○○同
    意始將該筆一百二十五萬元另轉貸予他人，因該借款者事後
    並無還款，伊才沒辦法將該筆款項還給丁○○云云，經查：
  (一)上開事實，業據被告坦承其有遊說證人丁○○投資厚生路房
    屋，並自證人丁○○處分次收受現金一百二十五萬元一情不
    諱，且證人丁○○迭於警詢、檢察官偵訊及本院審理時指述
    ：被告向伊表示以一百二十萬元投資房屋買賣可以淨賺三十
    萬元，且確定找到後手承接房屋，所以伊才與被告簽立契約
    ，並交付一百萬元之斡旋金，後來被告又聲稱屋主有加價五
    萬元，伊才交付現金二十五萬元予被告，被告後來是說後手
    貸款辦不下來，伊才向被告催討款項，迄至九十六年十月間
    伊才知道被告沒有買到房子之被害經過綦詳，並與證人戊○○於偵查及本院審理時具結證述：伊確實有委託一品誠公司
    甲○○代為出賣厚生路房屋，並有簽立授權書予甲○○，但
    伊從未與被告洽談過買賣房屋細節等語、證人陳彥宏於檢察
    官偵訊結稱：其並未見過被告一詞互核相符，亦與證人即曾
    任職一品誠公司業務甲○○於偵查及本院審理時證述：其經
    過證人戊○○之授權，取得代為出售厚生路房屋之權利，伊
    及公司其他業務雖然有帶顧客看該房屋屋況，但是因為都沒
    有人超過屋主所委賣之價格，所以沒有直接向屋主洽談價格
    等語吻合，復經證人即一品誠公司店長乙○○於本院審理時
    結證：伊知道厚生路房屋有經授權一品誠公司委賣，但伊並
    沒有介入，伊也沒有看過被告所稱之買方一情明確，且有證
    人丁○○與一品誠公司所簽立之不動產承買意願書、厚生路
    房屋之土地、建物所有權狀、證人戊○○所立授權書、證人
    丁○○所提出華南商業銀行存款往來明細表各一紙附卷可稽
    ，是綜觀上開事證，足認被告身為一品誠公司負責人，知悉
    該公司業務甲○○取得厚生路房屋所有權人之授權委賣，明
    知並無人出價高於賣家之一百五十萬元底價，竟向證人丁○○偽稱：可以一百二十萬元購買厚生路房屋，再轉賣予該有
    意願購買之買家，可從中獲取高額利潤三十萬元一節，使證
    人丁○○因誤信被告所言，即與被告簽立不動產承買意願書
    暨要約書，並當場交付現金一百萬元之斡旋金予被告收受，
    被告竟未能積極與委賣厚生路房屋之證人戊○○或屋主陳彥
    宏洽談房屋議價細節，反又向證人丁○○假報屋主加價五萬
    元並同意出售之訊息，使證人丁○○陷於錯誤，因而交付現
    金二十五萬元，證人丁○○總計受騙金額為一百二十五萬元
    各節至明。
  (二)被告雖以其收受證人丁○○斡旋金款項後，確實有向證人戊○○洽談厚生路房屋買賣細節一詞至辯，然觀之證人戊○○
    迭於偵查、本院審理時始終否認被告有與之實際洽談厚生路
    房屋買賣細節一情，復佐以證人戊○○僅因厚生路房屋委託
    一品誠公司出賣一事，始與被告有數面交集之緣分，彼此間
    應無任有何恩怨情仇之糾葛，且證人戊○○就委賣之厚生路
    房屋又未與一品誠公司或所屬員工有何爭執發生之情形，實
    無屢次具結並設詞杜撰虛偽言詞，僅為編織犯罪情節誣陷被
    告入罪，反陷自己遭偽證重罪訴追危險之可能，是證人戊○○之上開證詞自屬可信，應可認定被告始終未曾與證人戊○○商議厚生路房屋交易價格或條件一情無疑。又參酌證人甲○○於本院審理時證稱：厚生路房屋當時市場反應熱烈，伊
    與公司其他業務都有帶客戶去看屋況，後來因為伊離職，被
    告雖有告訴伊有客戶應該可以成交，但沒有告訴其細節等語
    （見本院易字卷第四八頁正反面、第四九頁反面）、證人乙○○於本院審理時結述：伊知道一品誠公司委賣物件中之厚
    生路房屋，但是伊並沒有介入，伊只知道被告及公司業務均
    有帶人看屋，伊從丙○處得悉此屋達到成交條件，但是實際
    細節、價格伊不清楚，伊也沒看過被告所稱之買方一節（見
    本院易字卷第五一頁反面、第五二頁正面），則依證人甲○○、乙○○上開證詞以觀，縱然被告曾以言語告知渠等二人
    厚生路房屋已達交易條件一節屬實，惟證人甲○○或乙○○
    均從未親眼目睹或實際聽聞被告有與證人戊○○或陳彥宏有
    商議厚生路房屋交易價格過程，自難任意認定被告有實際出
    面處理厚生路房屋議價一事，是無從僅憑渠等二人單純聽聞
    被告片面之詞，資為對被告有利之認定，是被告上開辯解，
    洵難採信。
  (三)至被告又辯稱其事後有經過證人丁○○同意始將其所交付之
    一百二十五萬元轉貸他人賺取利息云云，惟證人丁○○迭於
    警詢、檢察官偵訊及本院審理時始終證述：被告從未有出言
    告知轉貸之目的，且其亦無同意將所交付予被告之現金轉貸
    他人一節，是被告上開辯解，顯與證人所證述情節相異，應
    係事後規避卸責之詞，已難逕信。雖被告所舉證人即被告男
    友林建誠於本院審理時固證述：因被告與戊○○洽談後，戊○○不願意賣，後來因為其友人有急用現金之需求，才委請
    被告打電話詢問丁○○是否願意將該筆現金轉借其友人賺短
    期利息，被告經取得丁○○同意後，其就將該筆款項出借予
    友人，因友人事後無法償還，丁○○即三天兩頭到一品誠公
    司催討債務等語（見本院易字卷第五三頁正面），然該證人
    既與被告為親密男女朋友關係，本即難期其證詞客觀公正，
    無隻字片語迴護被告之可能，且該證人亦未在場目睹或聽聞
    證人丁○○同意將交付予被告之一百二十五萬元轉為借貸他
    人之用，尚難僅恃證人林建誠上開證詞，逕為推測被告有經
    證人丁○○同意，始將一百二十五萬元轉借貸他人並從中賺
    取利息之事實。
  (四)況依卷附一品誠公司不動產承買意願書暨要約書其中、「
    不動產承買意願書」第三條：「斡旋金之支付：買方為表示
    購買上開不動產之誠意，同意簽訂本不動產承買意願書同時
    支付承買價之『百分之三』即新臺幣＿＿＿＿元整（不另立
    收據）□現金□支票或本票，付款銀行：＿＿＿＿＿銀行帳
    號：＿＿＿＿票據號碼：＿＿＿＿發票日＿年＿月＿日。」
    之制式契約記載，可見一品誠公司於處理買家表明承買特定
    物件之意願，由買家簽立要約書委由一品誠公司出面向賣家
    斡旋特定物件交易價格時，買家所交付之斡旋金係以買家願
    意承買價格之百分之三計算，然依證人丁○○與被告代表一
    品誠公司所簽立之不動產承買意願書暨要約書以觀，證人承
    買總價款為一百二十萬元，斡旋金為一百萬元之現金，顯已
    逾證人丁○○願意承買價之八成，與該公司制式契約所載百
    分之三差異甚大，亦與一般房屋仲介業者向買家收受斡旋金
    之計算方式不到承買價之一成之交易方式明顯有異，而被告
    又自承其與證人丁○○間係屬交情甚好之姊妹情誼關係，則
    被告若基於友誼關係，依常理應不收取斡旋金或另行立據或
    要約書，即可代為從中居間處理仲介房屋買賣事宜，豈有反
    向好友收取幾近承買價全額之斡旋金之理，益徵被告於遊說
    證人丁○○投資買賣房屋之際，即係假藉投資賺取利潤之名
    ，實為騙取大筆現金供作己用之事實。
  (五)綜上，被告所辯上開各節，均屬犯後卸責之詞，不足採信。
    本件事證明確，被告犯行，堪已認定。
二、查被告利用自己從事房屋仲介買賣事業，知悉其所經營之一
    品誠公司旗下員工甲○○業經厚生路房屋所有權人陳彥宏之
    配偶戊○○授權代為出售房屋，竟虛構已尋獲有意願以一百
    五十萬元出價購買之買家、與屋主商談一百二十萬元價格出
    售等不實資訊，向證人丁○○遊說投資房屋買賣，並從中賺
    取三十萬元差價之利潤，使證人丁○○誤信被告所稱各節，
    而同意交付一百萬元之斡旋金予被告，而被告竟未實際出面
    與證人陳彥宏或證人戊○○洽談房屋買賣交易條件，反又向
    證人丁○○詐稱屋主加價五萬元並同意出售一情，使證人丁○○陷於錯誤，交付二十五萬元予被告，證人丁○○總計遭
    被告詐騙金額為一百二十五萬元，故核被告所為，係犯刑法
    第三百三十九條第一項之詐欺取財罪。按如數行為於同時同
    地或密切接近之時地實施，侵害同一之法益，各行為之獨立
    性極為薄弱，依一般社會健全觀念，在時間差距上，難以強
    行分開，在刑法評價上，以視為數個舉動之接續施行，合為
    包括之一行為予以評價，較為合理，則屬接續犯，而為包括
    之一罪（最高法院八十六年臺上字第三二九五號著有判例可
    參）。本件被告係以詐騙證人丁○○投資買賣房屋一事，使
    證人丁○○陷於錯誤，使證人丁○○先後交付現金一百萬元
    、二十五萬元，然其係基於同一目的下，侵害為同一法益，
    且時間接近，核係數個舉動之接續施行，依上揭說明，應認
    定合為包括之一行為予以評價，係屬接續犯而為包括之一罪
    ，是公訴人認應係為數罪併罰，容有誤會，併此敘明。爰審
    酌被告平日素行尚可，有臺灣高等法院被告前案紀錄表一份
    在卷可稽，其於案發當時，本即經營房屋仲介買賣事業，應
    無不能正當營生之困難，更難認有何經濟困窘之壓力，竟貪
    圖不勞而獲，利用自己平日工作資訊，任意虛構投資賺取高
    額暴利之訊息，誘騙好友交付大筆現金，使證人丁○○受有
    高達一百二十五萬元之損失，並考及其於案發後始終否認犯
    罪，且未能積極償還全數款項，犯後態度難認良好等一切情
    狀，量處如主文所示之刑。
據上論斷，應依刑事訴訟法第二百九十九條第一項前段，刑法第
三百三十九條第一項，刑法施行法第一條之一第一項、第二項前
段，判決如主文。
本案經檢察官潘怡華到庭執行職務。
中    華    民    國    98    年    6     月    3     日
                      臺灣桃園地方法院刑事第四庭
                          審判長法  官  袁雪華
                                法  官  林宜靜
                                法  官  陳可薇
以上正本證明與原本無異。
如不服本判決，應於判決送達後十日內向本院提出上訴狀（應附
繕本），其未敘述上訴理由者，應於上訴期間屆滿後二十日內補
提理由書狀於本院，上訴於臺灣高等法院。
中    華    民    國    98    年    6     月    4     日
                                 書記官 高  平
附錄本案論罪法條全文：
刑法第三百三十九條第一項
意圖為自己或第三人不法之所有，以詐術使人將本人或第三人之
物交付者，處五年以下有期徒刑、拘役或科或併科一千元以下罰
金。


司法院資訊處製作；財團法人民間司法改革基金會備份。
